臺灣雲林地方法院刑事判決　　　　　　 100年度侵訴字第22號
公　訴　人　臺灣雲林地方法院檢察署檢察官
被　　　告　沈和助
選任辯護人　莊安田律師（財團法人法律扶助基金會）
上列被告因妨害性自主罪案件，經檢察官提起公訴（99年度偵字
第○○號），本院判決如下：
    主  文
沈和助犯強制性交罪，處有期徒刑貳年，緩刑伍年，緩刑期間付
保護管束，並於緩刑期間內應依執行檢察官之命令向指定之政府
機關、政府機構、行政法人、社區或其他符合公益目的之機構或
團體提供貳佰小時之義務勞務。
    事  實        
一、緣印尼籍代號0000-0000 號之成年女子（民國○年○月生，
    真實姓名、年籍資料均詳卷內之性侵害案件真實姓名與代號
    對照表，下稱Α女）經○○○○○○公司之仲介，受僱於○
    ○○之妻○○○而在○○○○○○○○○○○○號住處負責
    照護○○○，及在該處○○○經營之「雲林縣○○○○○○
    ○○○」（下稱「○○○○○」）工作，沈和助亦在「○○
    ○○○」工作，擔任大貨車司機。於99年○月○日○時○分
    許，沈和助及Α女受○○○之指派，由沈和助駕駛車牌號碼
    ○○號大貨車搭載Α女，一同前往南投縣埔里鎮某養雞場載
    運雞隻。於同日晚間，迨雞隻均裝載於上開大貨車後，沈和
    助遂駕車搭載Α女欲返回「○○○○○」，於行經○○○○
    高速公路○○交流道附近時，沈和助以引擎很熱，須停車稍
    作休息為由，將Α女載往南投縣竹山鎮○○○○附近之○○
    ○公路旁之空地，在車內交付新臺幣（下同）600 元給Α女
    ，表示欲與Α女發生性行為，Α女見沈和助之上開舉措，明
    確拒絕與沈和助性交，沈和助為滿足自身慾望，仍基於強制
    性交之犯意，無視Α女以言語表示「不要」，且以手揮舞及
    推開其身體之方式反抗，用優勢體型力量，將Α女之雙腳舉
    起，並將Α女推到車內椅座後方之小平台，坐在A 女腳上，
    褪去Α女之內外褲，以其陰莖進入Α女陰道抽動，以此方式
    違反Α女意願，對Α女為強制性交1 次得逞。嗣Α女因遭沈
    和助強制性交，情緒不穩，乃於○年○月○日中午，向同在
    「○○○○○」工作之印尼籍女子○○○，借用其持用之門
    號0000000000號行動電話，以該電話撥打予持用門號000000
    0000號行動電話之表姊代號0000-0000A號之成年女子（真實
    姓名、年籍資料均詳卷內之性侵害案件真實姓名與代號對照
    表，下稱Ｂ女），告知此事，並向○○○告以上情，於同日
    ○時○分，Α女遂撥打1955行政院勞工委員會職業訓練局（
    下稱職訓局）受理外籍勞工緊急申訴專線申訴此事，經職訓
    局通報雲林縣政府家庭暴力暨性侵害防治中心後進行調查，
    並報警處理，始悉上情。
二、案經雲林縣警察局斗南分局報告臺灣雲林地方法院檢察署（
    下稱雲林地檢署）檢察官偵查起訴。
    理  由        
壹、程序部分：
一、依性侵害犯罪防治法第12條第2 項之規定，司法機關所製作
    必須公示之文書，不得揭露足以識別被害人身分之資訊。故
    本件判決書為避免被害人Α女之身分遭揭露，關於被害人僅
    記載Α女及其出生年月、被害人之表姊僅記載Ｂ女（關於Α
    女出生年月之記載係為查明Α女於案發時，是否為成年人，
    Α女、Ｂ女之真實姓名、住居所等年籍資料均詳如雲林地檢
    署99年度偵字第○○號偵查卷《下稱偵卷》第79頁、第163
    頁證物袋內之性侵害案件真實姓名與代號對照表所載）。
二、按被告以外之人於審判外之言詞或書面陳述，除法律有規定
    者外，不得作為證據，刑事訴訟法第159 條第1 項定有明文
    。次按被告以外之人於審判外之陳述雖不符刑事訴訟法第15
    9 條之1 至第159 條之4 等4 條之規定，而經當事人於審判
    程序同意作為證據，法院審酌該言詞陳述或書面陳述作成時
    之情況，認為適當者，亦得為證據；當事人、代理人或辯護
    人於法院調查證據時，知有刑事訴訟法第159 條第1 項不得
    為證據之情形，而未於言詞辯論終結前聲明異議者，視為有
    前項之同意，刑事訴訟法第159 條之5 定有明文。本判決所
    引用具傳聞性質之各項供述或書面證據，業經檢察官、被告
    沈和助及其辯護人於本院行準備程序時表明同意列為證據或
    不爭執證據能力（見本院100 年度侵訴字第22號審理卷《下
    稱本院卷》第18頁正、反面、第35頁反面），復經本院於審
    判期日逐一提示予檢察官、被告及其辯護人表示意見，迄至
    本院言詞辯論終結前，均未就證據能力之部分聲明異議（見
    本院卷第55頁反面至第57頁反面），本院審酌該等證據之取
    得過程並無瑕疵，與本案待證事實間復具有相當之關聯性，
    以之為本件證據尚無不當，依刑事訴訟法第159 條之5 規定
    ，自得採為本件認定事實之證據。
貳、實體部分：
一、認定犯罪事實所憑之證據及理由：
    上開事實，業據被告於本院準備程序暨審理時坦承不諱（見
    本院卷第35頁正、反面、第51頁反面至第52頁反面、第55頁
    反面、第59頁正面），核與證人即被害人Α女於警詢、偵訊
    時證述確於上開時地遭被告以陰莖插入其陰道之違反其意願
    方式性侵害等情大致相符（見雲林地檢署99年度他字第○○
    號偵查卷第8 頁、第10頁至第11頁；偵卷第129 頁至第130
    頁、第151 頁），復有證人即被害人Α女之表姊Ｂ女於警詢
    、偵訊時之證述、證人即被害人Α女同事○○○於警詢、偵
    訊時之證述在卷可佐（見偵卷第21頁、第26頁、第96頁至第
    98頁、第104 頁），並有雲林縣警察局鑑識課案件編號0000
    000-0000-0000 號刑案現場勘查報告、門號0000000000號、
    0000000000號行動電話之通聯（調閱）查詢單、臺灣大學醫
    學院附設醫院雲林分院急字第○○號受理疑似性侵害事件驗
    傷診斷書各1 份、性侵害案件真實姓名與代號對照表2 紙、
    車牌號碼○○號大貨車及該車平台上睡袋照片18張、被告案
    發當時所穿著之衣物照片5 張、案發地點照片6 張附卷可稽
    （見偵卷第28頁至第39頁、第43頁至第46頁、第49頁至第51
    頁、第62頁至第65頁、第79頁及第163 頁證物袋內），足見
    被告之自白與事實相符。本件事證已臻明確，被告犯行堪以
    認定，應依法論科。
二、論罪科刑之部分：
  (一)按稱性交者，謂非基於正當目的，以性器進入他人之性器、
    肛門或口腔，或使之接合之行為，刑法第10條第5 項定有明
    文。被告以違反被害人Α女意願之方式，以其性器插入被害
    人Α女之性器，核其所為，係犯刑法第221 條第1 項強制性
    交罪。
  (二)又按犯罪之情狀顯可憫恕，認科以最低度刑仍嫌過重者，得
    酌量減輕其刑，刑法第59條定有明文。考其立法理由：科刑
    時原即應依刑法第57條規定審酌一切情狀，尤應注意該條各
    款所列事項，以為量刑標準，本條所謂「犯罪之情狀可憫恕
    」，自係指裁判者審酌第57條各款所列事項以及其他一切與
    犯罪有關之情狀之結果，認其犯罪足堪憫恕者而言，即必於
    審酌一切之犯罪情狀，在客觀上顯然足以引起一般同情，認
    為縱予宣告法定最低刑度猶嫌過重者，始有其適用（最高法
    院38年台上字第16號、45年台上字第1165號、51年台上字第
    899 號判例意旨參照) 。復按刑之量定，為求個案裁判之妥
    當性，法律固賦予法院裁量權，但此項裁量權之行使，除應
    依刑法第57條規定，審酌行為人及其行為等一切情狀，為整
    體之評價，並應顧及比例原則與平等原則，使罪刑均衡，輕
    重得宜，以契合社會之法律感情。又刑法第59條規定犯罪之
    情狀可憫恕者，得酌量減輕其刑，其所謂「犯罪之情狀」，
    與同法第57條規定科刑時應審酌之一切情狀，並非有截然不
    同之領域，於裁判上酌減其刑時，應就犯罪一切情狀（包括
    第57條所列舉之10款事項），予以全盤考量，審酌其犯罪有
    無可憫恕之事由（即有無特殊之原因與環境，在客觀上足以
    引起一般同情，以及宣告法定低度刑，是否猶嫌過重等等）
    ，以為判斷（最高法院95年台上字第6157號判決意旨參照）
    。而刑法第221 條第1 項以其他違反其意願之方法而為性交
    罪之法定刑為3 年以上10年以下有期徒刑，刑度堪稱重大，
    同為強制性交之人，其原因動機不一，犯罪情節亦未必盡同
    ，於此情形下，倘依其情狀處以3 年以下有期徒刑即足以懲
    儆，並可達防衛社會之目的者，自非不可依客觀之犯行與主
    觀之惡性二者加以考量其情狀是否具有顯可憫恕之處，適用
    刑法第59條規定酌量減輕其刑，期使個案裁判之量刑斟酌至
    當，符合比例原則。查被告與被害人Α女間原為同事關係，
    被告因誤判能以600 元之代價，邀得被害人Α女同意發生性
    關係，遇被害人Α女拒絕後，在一時性慾衝動，思慮未周，
    致行為失控之情況下，而罹法定刑為3 年以上有期徒刑之重
    典；又被告對被害人Α女並未施以凌辱等激烈手段，亦無以
    強暴之力造成被害人Α女受有身體之傷害，也未以惡害言論
    之相加，或持用任何令被害人Α女害怕之工具為之，其犯案
    之情節與兇惡殘忍毫無憐恤女性之性犯罪仍屬有間；並衡酌
    被告前僅有因業務過失致死案件，經法院判刑之前科紀錄，
    此有臺灣高等法院被告前案紀錄表1 紙附卷可證，素行尚稱
    良好；且被告犯後於本院準備程序、審理時坦承錯誤，並試
    圖彌補損害，於本院準備程序時當庭與被害人Α女以3 萬元
    達成和解，並已給付完畢，被害人Α女亦當庭表示願意原諒
    被告等語，有本院100 年09月29日準備程序筆錄1 份在卷可
    佐（見本院卷第34頁正、反面、第36頁正面），可見其尚知
    所悔悟，是本院綜合上情，審酌再三，認如逕科以被告法定
    最低本刑即3 年有期徒刑，確實有情輕法重，且難謂符合罪
    刑相當性及比例原則，客觀上足以引起一般人普遍之同情，
    有可憫恕之處，爰依刑法第59條之規定，減輕其刑，以求量
    刑之妥適平衡。
  (三)爰審酌被告與被害人Α女為同事關係，彼此間具有同事情誼
    ，且被告行為時業已係52歲之成年人，當有充足判斷及自制
    能力，然被告明知被害人Ａ女拒絕與之性交，竟為逞一己之
    慾，不知尊重被害人Α女性自主尊嚴，在被害人Α女正值生
    理期之際，仍執意違反被害人Α女意願而對之強制性交，傷
    害被害人Α女性自主權利與身心，造成被害人Α女生理與心
    理難以抹滅之陰影，誠屬不該，又被害人Α女為外籍人士，
    為求職謀生隻身來臺，被告竟於被害人Α女處於孤立無援之
    情形下對被害人Α女加以侵害，實值非難，惟考量其犯後終
    能於本院準備程序及審理時坦承犯行，堪認其尚有悔意，且
    與被害人Α女達成和解，並獲得被害人Α女之宥恕，此有本
    院100 年09月29日準備程序筆錄1 份存卷可查（見本院卷第
    34頁正、反面、第36頁正面），被告之犯後態度尚可，並參
    以被告無故意傷害或凌虐被害人Α女之行為，犯罪手段尚非
    殘暴，兼衡被告前僅於98年間有業務過失致死之前科紀錄，
    有臺灣高等法院被告前案紀錄表1 份在卷可考，素行尚稱良
    好，並參以被告自陳家中尚有妻子、2 個小孩，務農之生活
    狀況，學歷為國小畢業，智識程度不高（見本院卷第59頁反
    面）等一切情狀，爰量處如主文所示之刑，以示儆懲。至公
    訴人雖就被告具體求處有期徒刑3 年，惟本院認以量處如主
    文所示之刑為適當，公訴人之求刑，尚有未洽，附此敘明。
  (四)又被告前未曾因故意犯罪受有期徒刑以上刑之宣告，此有臺
    灣高等法院被告前案紀錄表1 份在卷可參，其因一時失慮致
    罹刑章，年已逾50歲，且承上所述，被告業已與被害人Α女
    達成和解，被害人亦已當庭表明願原諒被告，本院認被告經
    此偵審程序及刑之宣告後，應當知所警惕，信無再犯之虞，
    因認上開對被告宣告之刑以暫不執行為當，爰依刑法第74條
    第1 項第1 款之規定，宣告緩刑5 年，以啟自新。又本院考
    量被告為52歲之成年人，當能知曉對女子為強制性交行為，
    對於被害人之身心所造成之戕害甚鉅，僅為自身淫欲，對被
    害人Α女為強制性交行為，足見其法治觀念有待加強，為促
    使被告日後知曉尊重女性之身體自主權，並期待被告於服務
    社會中得導正其偏差行為與觀念，爰依刑法第74條第2 項第
    5 款之規定，諭知被告應於緩刑期間向指定之政府機關、政
    府機構、行政法人、社區或其他符合公益目的之機構或團體
    提供200 小時之義務勞務，並依刑法第93條第1 項第1 款及
    第2 款之規定，諭知緩刑期間付保護管束，期被告於義務勞
    務過程及保護管束期間，透過執行機關適當督促，觀護人給
    予適當之協助及指導，而能確切明瞭其行為之不當，並培養
    正確法治觀念。又倘被告違反上開所定負擔情節重大，足認
    原宣告之緩刑難收其預期效果，而有執行刑罰之必要，依刑
    法第75條之1 第1 項第4 款規定，得撤銷其緩刑之宣告，併
    此敘明。
據上論斷，應依刑事訴訟法第299 條第1 項前段，刑法第221 條
第1 項、第59條、第74條第1 項第1 款、第2 項第5 款、第93條
第1 項第1 款、第2 款，判決如主文。
本案經檢察官黃嬿如到庭執行職務。
中    華    民    國   100    年    11    月    11    日
            刑事第四庭       審判長法  官  廖國勝
                                   法  官  楊皓潔
                                   法  官  陳佩怡
以上正本證明與原本無異。
如不服本判決應於收受判決後10日內向本院提出上訴書狀，並應
敘述具體理由；其未敘述上訴理由者，應於上訴期間屆滿後20日
內向本院補提理由書（均須按他造當事人之人數附繕本）。「切
勿逕送上級法院」。
                                   書記官  林佳慧
中    華    民    國   100    年    11    月    11    日
附錄本案論罪科刑法條全文：
中華民國刑法第221條
對於男女以強暴、脅迫、恐嚇、催眠術或其他違反其意願之方法
而為性交者，處 3 年以上 10 年以下有期徒刑。
前項之未遂犯罰之。